【裁判字號】    92,自,29
【裁判日期】    920829
【裁判案由】    竊佔
【裁判全文】
臺灣彰化地方法院刑事裁定                            九十二年度自字第二九號
    自  訴  人
    即反訴被告  乙○○
    被      告
    即 反訴 人  甲○○
右列被告等因竊佔案件，經自訴人提起自訴，暨被告等即反訴人等提起誣告反訴，本
院裁定如左：
    主  文
本件自訴及反訴均駁回。
    理  由
壹、自訴部分：
一、自訴意旨如附件一自訴狀影本所載。
二、按法院或受命法官於自訴案件第一次審判期日前訊問及調查結果，如認為案件有
    刑事訴訟法第二百五十二條至第二百五十四條之情形者，得以裁定駁回其自訴，
    同法第三百二十六條第三項定有明文。次按犯罪事實應依證據認定之，無證據不
    得認定其犯罪事實，刑事訴訟法第一百五十四條第二項定有明文。又認定不利於
    被告之事實，須依積極證據，苟積極證據不足為不利於被告事實之認定時，即應
    為有利於被告之認定，更不必有何有利之證據，最高法院著有三十年上字第八一
    六號判例可資參照。又所謂證據，須適於為被告犯罪事實之證明者，始得採為斷
    罪資料，如未能發現相當證據，或證據不足以證明，自不能以推測或擬制之方法
    ，以為裁判基礎。又刑法上之竊佔罪，需意圖為自己或第三人不法之利益，而竊
    佔他人之不動產者，始足當之。竊佔不動產罪，必須出於故意，如係出於過失誤
    會或誤認者，自不成立犯罪。
三、自訴人認被告甲○○涉有右揭犯行，固據其提出土地所有權狀、彰化地政事務所
    土地複丈成果圖及照片五張為證。惟訊據被告甲○○堅決否認涉有前述竊佔犯行
    ，辯稱所使用之土地原本是公有之土地，確實不知道有使用到自訴人土地，如果
    知道就不會使用他的土地，且已使用多時，是順著地勢照其原本所使用農地舖設
    水泥，並不是最近才舖設的等語。經查：經本院至現場履勘結果，自訴人所有之
    彰化縣芬園鄉○○○段第一四二二地號土地地目為林地，然大部份均屬溝渠，與
    被告所使用土地之落差高度約七至八公尺，則衡情被告應無可能花費巨額之勞力
    及費用將落差如此大之溝渠填平後使用，再參以被告使用土地邊緣大樹之生長情
    形（參照卷附編號二照片），其所辯係順著地勢舖設水泥使用一情應堪採信；再
    者，被告係自訴人之堂叔，被告使用之土地與自訴人所有之土地又彼此相鄰，衡
    情被告所供該一四二二地號土地原先處於家族成員共有之狀態，應非虛妄，且該
    地地處偏僻，土地間並無明確之界址存在，而被告舖設水泥使用土地既係依照地
    勢所為，則其所辯不知道有佔用到自訴人之土地等語，應尚堪採信。綜上，尚難
    逕認被告有竊佔之故意，與刑法第三百二十條第二項之竊佔之犯罪構成要件即有
    未合，自難以該罪相繩，此外自訴人未舉出其他積極之證據及可供本院查證之方
    法，足資認定被告有竊佔犯行，應認被告罪嫌尚有不足，依照首揭說明，本件自
    訴應予駁回。
貳、反訴部分：
一、反訴意旨如附件二反訴狀影本所載。
二、按法院或受命法官於自訴案件第一次審判期日前訊問及調查結果，如認為案件有
    刑事訴訟法第二百五十二條至第二百五十四條之情形者，得以裁定駁回其自訴，
    同法第三百二十六條第三項定有明文。次按，刑法第一百六十九條第一項之誣告
    罪，以意圖他人受刑事或懲戒處分，向該管公務員誣告為構成要件，故該項犯罪
    ，不特須指出其具體事實，足以使人受刑事或懲戒處分，且須明知其為虛偽，具
    有故意構陷之情形始能成立，若係所告尚非全然無因，衹因缺乏積極證明致被誣
    告人不受訴追處罰者，縱被訴人不負刑責，而告訴人本缺乏誣告之故意，自難成
    立誣告罪名，最高法院二十二年度上字第三三六八號、四十三年度台上字第二五
    一號及四十四年度台上字第八九二號分別著有判例可資參照。
三、經查：本件自訴人即反訴被告乙○○所有之彰化縣芬園鄉○○○段第一四二二地
    號土地確有約一百平方公尺遭到反訴人甲○○佔用，此亦為反訴人自承在卷，並
    有彰化地政事務所土地複丈成果圖附卷可按，是本件反訴被告提起本件竊佔自訴
    ，亦非憑空虛構，難認反訴被告有誣告之故意。此外復查無其他積極證據足證反
    訴被告有何誣告犯行，其犯罪嫌疑尚屬不足，而有刑事訴訟法第二百五十二條第
    十款之情形，依照首開說明，本件反訴應予駁回。
據上論斷，應依刑事訴訟法第三百二十六條第三項、第二百五十二條第十款、第三百
三十九條，裁定如主文。
中      華      民      國    九十二    年      八      月    二十九    日
                                臺灣彰化地方法院刑事第三庭
                                  審判長法官     余  仕  明
                                    法      官     高  文  祟
                                    法      官     紀  佳  良
右正本證明與原本無異。
如不服本裁定，應於裁定送達後五日內向本院提出抗告狀。
                                    法院書記官     陳  鍚  威
中      華      民      國    九十二    年      九      月      二      日


司法院資訊處製作；財團法人民間司法改革基金會備份。
